臺灣嘉義地方法院民事裁定  
111年度抗字第9號
抗  告  人  林柏里即林再利

相  對  人  周榮家  
代  理  人  周靜婕  

上列抗告人與相對人間本票裁定事件，對於中華民國111年1月20
日本院嘉義簡易庭111年度司票字第36號裁定提起抗告，本院裁
定如下：
    主  文
抗告駁回。
抗告程序費用新臺幣（下同）1千元由抗告人負擔。
    理  由
一、抗告意旨略以：抗告人並未簽發附表所示之本票，且到期日
    89年8月30日、89年9月10日迄今已逾請求時效。爰請求原裁
    定廢棄。
二、按執票人向本票發票人行使追索權時，得聲請法院裁定後強
    制執行，票據法第123條定有明文。而本票執票人依上揭規
    定，聲請法院裁定許可對發票人強制執行係屬非訟事件，此
    項聲請之裁定及抗告法院之裁定，僅依非訟事件程序，以審
    查強制執行許可與否，並無確定實體上法律關係存否之效力
    ，如發票人就票據債務之存否有爭執時，應由發票人提起確
    認之訴，以資解決（最高法院56年台抗字第714號、57年台
    抗字第76號民事判決意旨參照）。又本票發票人所提時效抗
    辯，既屬實體法律關係存否之抗辯，抗告法院於該非訟程序
    中自不得審酌；且非訟事件之裁定，得不經言詞辯論，抗告
    人提出時效抗辯，相對人或亦有時效中斷事由而不及主張，
    有礙其防禦之實施，故抗告法院不得審酌其時效抗辯。（臺
    灣高等法院暨所屬法院民國99年11月10日之99年法律座談會
    民事類提案第14號、94年11月25日之94年法律座談會民事類
    提案第15號均同此意旨）。
三、經查：
　㈠相對人主張其執有抗告人為發票人，簽發如附表所示之本票
    ，並免除作成拒絕證書，詎屆期提示未獲付款，依票據法第
    123條聲請裁定許可強制執行等情，業據其提出本票2紙為證
    （原審卷第17頁）。又該本票已記載發票人、發票日、到期
    日及票面金額，則原裁定形式上審查而予以准許，即無不合
    。
　㈡抗告人主張系爭本票非其所簽發且時效已完成，此屬其與相
    對人間實體上法律關係之爭執事項，依前揭法律規定及最高
    法院判例意旨所示，應由抗告人另行提起訴訟解決，並非本
    件非訟程序所得審究。
　㈢綜上所述，抗告人以前開事由提起抗告，指摘原裁定不當，
    請求廢棄，為無理由，應予駁回。
四、復按非訟事件依法應由關係人負擔費用者，法院裁定命關係
    人負擔時，應一併確定其數額；非訟事件程序費用之負擔，
    有相對人者，準用民事訴訟法有關訴訟費用之規定，非訟事
    件法第24條第1項、第21條第2項分別定有明文。再按非訟事
    件程序之負擔，有相對人者，應引用非訟事件法第第21條第
    2項，以為準用民事訴訟法有關訴訟費用規定之依據，自可
    直接引用民事訴訟法第78條，無須再引用同法第95條（司法
    院72年1月23日72廳民三字第0030號函、88年1月25日88院台
    廳民一字第770號函亦均同此見解）。查本件抗告程序費用
    額為1千元，有本院自行收納款項統一收據在卷可證，爰依
    法確定本件抗告程序費用額為1千元，應由抗告人負擔。
五、據上論結，本件抗告為無理由，依非訟事件法第46條、第21
    條第2項、第24條第1項，民事訴訟法第495條之1第1項、第4
    49條第1項、第78條，裁定如主文。
中　　華　　民　　國　　111 　年　　3 　　月　　3 　　日
             民事第三庭審判長法　官　柯月美

                             法　官　陳婉玉

                             法　官  馮保郎
以上正本係照原本作成
本裁定不得抗告。
中　　華　　民　　國　　111 　年　　3 　　月　　3 　　日
                        書記官　蔡沛圻
本票附表：至清償日止利息按週年利率6%計算    111年度抗字第000009號   編 發票日 票面金額 到期日 利息起算日 票據號碼 備考 號  （新臺幣）     001 89年7月31日 500,000元 89年8月30日 90年1月30日 TH0000000  002 89年8月11日 150,000元 89年9月10日 90年1月30日 TH0000000